臺灣士林地方法院刑事判決　　　　　　　95年度訴字第1094號
公　訴　人　臺灣士林地方法院檢察署檢察官
被　　　告　甲○○
上列被告因毒品危害防制條例案件，經檢察官提起公訴（95年度
毒偵字第1650號），本院經訊問被告後，被告為認罪之陳述，本
院合議庭裁定由受命法官獨任以簡式審判程序審理，並判決如下
：
    主  文
甲○○施用第一級毒品，處有期徒刑柒月，減為有期徒刑月又
拾伍日，如易科罰金，以新臺幣壹仟元折算壹日。扣案第一級毒
品海洛因淨重零點零柒公克沒收銷燬之。
    事  實
一、甲○○前於民國94年間因施用毒品案件，經本院以94年度毒
    聲字第556 號裁定送觀察勒戒後，認無繼續施用毒品之傾向
    ，由臺灣士林地方法院檢察署檢察官以94年度核退毒偵字第
    61號為不起訴處分確定，並於95年3 月13日釋放出所。詎其
    仍不知悛悔，於前案觀察勒戒執行完畢釋放後5 年內，基於
    施用第一級毒品海洛因之犯意，於95年8 月15日，在臺北市
    士林區○○街262 巷16號5 樓住處，以針筒注射之方式，施
    用第一級毒品海洛因1 次，嗣於95年8 月17日22時許，為警
    在臺北市○○區○○路與福港街口查獲，並當場扣得第一級
    毒品海洛因1 包（淨重0.07公克）。
二、案經臺北市政府警察局士林分局報告臺灣士林地方法院檢察
    署檢察官偵查起訴。
    理  由
一、本件被告所犯非死刑、無期徒刑或最輕本刑有期徒刑3 年以
    上之罪，亦非高等法院管轄第一審案件，且於準備程序進行
    中，被告先就被訴事實為有罪之陳述，經告知被告簡式審判
    程序之旨，並聽取檢察官、被告之意見後，本院合議庭裁定
    由受命法官進行簡式審判程序，是本件之證據調查，依刑事
    訴訟法第273 條之2 規定，不受同法第159 條第1 項、第16
    1 條之2 、第161 條之3 、第163 條之1 及第164 條至第17
    0 條規定之限制，合先敘明。
二、上揭犯罪事實，業據被告甲○○於本院審理時坦承不諱（見
    本院卷第71頁、第75至第77頁），而被告95年8 月17日經警
    查獲時所採集尿液，經送臺灣尖端先進生技醫藥股份有限公
    司以酵素免疫分析法初步檢驗，再以氣相層析質譜儀確認檢
    驗後，鑑驗結果均呈鴉片類陽性反應，亦有該公司95年8 月
    30日濫用藥物檢驗報告1 紙在卷可稽（見偵查卷第34頁），
    並有第一級毒品海洛因1 包（淨重0.07公克）扣案可資佐證
    ，而前開第一級毒品海洛因1 包（淨重0.07公克），經送法
    務部調查局以氣相層析質譜儀分析法檢驗，檢出第一級毒品
    海洛因成分，亦有法務部調查局95年11月19日調科壹字第09
    523035220 號鑑定書1 紙存卷可參（見本院卷第28頁），是
    被告自白施用第一級毒品海洛因，應認與事實相符，而可採
    信，本件事證明確，被告施用第一級毒品海洛因犯行，洵堪
    認定。又被告有事實欄一所示施用毒品經送觀察、勒戒紀錄
    ，有臺灣士林地方法院檢察署94年度核退毒偵字第61號不起
    訴處分書（見偵查卷第37頁）及臺灣高等法院被告前案紀錄
    表在卷可憑（見本院卷第5 至第8 頁），是被告於前次觀察
    勒戒執行完畢釋放後5 年內，再犯本件施用第一級毒品之罪
    ，堪以認定，應依法論科。
三、查海洛因係毒品危害防制條例第2 條第2 項第1 款所稱之第
    一級毒品。核被告施用第一級毒品海洛因之行為，係犯同條
    例第10條第1 項之施用第一級毒品罪。其施用第一級毒品前
    後，持有第一級毒品之低度行為，為施用之高度行為所吸收
    ，不另論罪。爰審酌被告前已經觀察、勒戒治療程序，竟仍
    無法戒除毒癮，復又觸犯本件犯行，顯示其定力不足、意志
    不堅、易受外界誘惑，施用次數，施用毒品戕害己身健康，
    對社會所生危害非重，及犯罪後坦承犯行，態度尚佳等一切
    情狀，量處如主文所示之刑，以示懲儆。又被告施用第一級
    毒品之犯罪時間在96年4 月24日以前，亦無其他不合中華民
    國96年罪犯減刑所定不得減刑之情形，爰依中華民國96年罪
    犯減刑條例第2 條第1 項第3 款、第7 條規定，減其宣告刑
    2 分之1 ，即減為有期徒刑3 月又15日，並依據中華民國96
    年罪犯減刑條例第9 條之規定諭知易科罰金之折算標準。
四、扣案之第一級毒品海洛因1 包（淨重0.07公克），係違禁物
    ，不問屬於犯人與否，應依毒品危害防制條例第18條第1 項
    前段宣告沒收銷燬。
五、臺灣士林地方法院檢察署函送併案意旨略以：(一)95年度毒偵
    字第2216號：被告基於施用第一級毒品海洛因之同一犯意，
    於95年11月17日凌晨零時許，在臺北市○○區○○街262 巷
    16號5 樓住處，以注射針筒施打第一級毒品海洛因。嗣於95
    年11月17日下午13時10分許，為警查獲，並扣得第一級毒品
    海洛因1 包（毛重0.2 公克，淨重0.1 公克），並經警採集
    尿液送驗呈嗎啡陽性反應，始查知上情。(二)96年度毒偵字第
    122 號：被告基於施用第一級毒品海洛因之犯意，自95年7
    月中旬某日起至95年12月3 日晚上止，在臺北市○○區○○
    街富玉旅社等地，以針筒注射方式，反覆施用第一級毒品海
    洛因多次。嗣於95年12月4 日上午9 時許，在雲林縣斗六市
    ○○路2 號土地公廟前為警查獲，並扣得第一級毒品海洛因
    1 包（毛重0.22公克），並經警採集尿液送驗呈嗎啡陽性反
    應，始查知上情。上開併案部分，均認被告涉有毒品危害防
    制條例第10條第1 項之罪，並與前揭論罪科刑部分有包括一
    罪之集合犯關係云云。然查：
    (一)按「刑事法若干犯罪行為態樣，本質上原具有反覆、延續
      實行之特徵，立法時既予特別歸類，定為犯罪構成要件之
      行為要素，則行為人基於概括之犯意，在密切接近之一定
      時、地持續實行之複次行為，倘依社會通念，於客觀上認
      為符合一個反覆、延續性之行為觀念者，於刑法評價上，
      即應僅成立一罪。學理上所稱『集合犯』之職業性、營業
      性或收集性等具有重複特質之犯罪均屬之，例如經營、從
      事業務、收集、販賣、製造、散布等行為概念者是。」，
      最高法院95年臺上字第1079號判決意旨可資參照。是以刑
      事實務上所謂集合犯，係在立法上本即預定有複數之同種
      行為反覆實施之性質，本件被告所犯毒品危害防制條例第
      10條第1 項之施用第一級毒品罪，其構成要件，在立法上
      並無預定其有複數之同種行為反覆實施之性質，已與一般
      學理上及審判實務上所定義、習用之「集合犯」概念不相
      符合。
    (二)次按「查施用毒品罪，在修正刑法於95年7 月1 日施行前
      ，無論實務與理論，一向認為施用完畢，其犯罪即屬成立
      ，基於概括犯意，多次施用同級毒品，認係成立連續犯，
      從無依接續犯或常習犯、集合犯所謂包括一罪論處之例，
      則95年7 月1 日起刑法連續犯規定刪除後，多次施用同級
      毒品，自應併合處罰。」，最高法院亦著有96年臺上字第
      1195號判決可資參照，是刑法修正施行後多次施用毒品之
      犯行，採一罪一罰，始符合立法本旨。縱認其係基於概括
      之犯意，多次施用同級毒品，但因新法已刪除連續犯之規
      定，且以往實務與理論上，從無依接續犯或常習犯、集合
      犯所謂包括一罪論處之例，則本件被告於刑法修正施行後
      之施用毒品犯行，自應併合處罰，而無成立集合犯之可能
      。
    (三)綜上所述，檢察官併案意旨所指被告另於95年7 月中旬某
      日起至95年12月3 日晚上止、95年11月17日之施用第一級
      毒品犯行，其與本案間，自無成立集合犯之可能，本院無
      從併予審究，此部分均應退回由檢察官另行依法辦理，附
      此敘明。
據上論斷，應依刑事訴訟法273 條之1 第1 項、第299 條第1 項
前段，毒品危害防制條例第10條第1 項、第18條第1 項前段，刑
法第11條、第41條第1 項前段，中華民國96年罪犯減刑條例第2
條第1 項第3 款、第7 條、第9 條，判決如主文。
本案經檢察官吳維雅到庭執行職務。
中　　華　　民　　國　　96　　年　　10　　月　　5 　　日
                  刑事第四庭法  官  高雅敏
以上正本證明與原本無異。
如不服本判決，應於收受送達後10日內向本院提出上訴書狀，其
未敘述上訴之理由者並得於提起上訴後20日內向本院補提理由書
（均須按他造當事人之人數附繕本）。
                            書記官  田瑾俐
中　　華　　民　　國　　96　　年　　10　　月　　5 　　日
附錄本案論罪科刑法條
毒品危害防制條例第10條第1項
施用第一級毒品者，處 6 月以上 5 年以下有期徒刑。
